臺灣高雄地方法院民事判決　　　　　　　100年度訴字第775號
原　　　告　蔡宜蓉
訴訟代理人　謝國允律師
被　　　告　劉智偉
訴訟代理人　許乃丹律師
上列當事人間請求損害賠償事件，本院於民國100 年10月20日言
詞辯論終結，判決如下：
  主  文
被告應給付原告新台幣肆拾萬元，及自民國九十九年十二月二十
二日起至清償日止，按週年利率百分之五計算之利息。
原告其餘之訴駁回。
訴訟費用三分之一由被告負擔，餘由原告負擔。
本判決第一項得假執行。但被告以新台幣肆拾萬元預供擔保後，
得免為假執行。
原告其餘假執行之聲請駁回。
  事實及理由
一、原告主張：兩造原為男女朋友，被告於兩造分手後心生不滿
    ，於98年6 月25日、99年2 月14日、17日、同年3 月14 日
    分別發表標題為「蔡老師的私生活與親密伴侶」、「猜猜我
    是誰」、「修車的假公濟私」、「修車修到床上去」內容如
    附表編號1 至4 所示，毀損原告名譽內容之文章( 以上合稱
    系爭文章) 於被告之雅虎部落格上( 下稱系爭部落格) ，一
    般大眾均可輕易閱覽系爭文章，且自系爭文章前後觀之可特
    定被告所指之人為原告，被告另於同年3 月14日以電話向本
    田汽車股份有限公司( 下稱本田汽車公司) 客服中心人員表
    示原告修車最後修到床上，時間長達3 年如附表編號5 所示
    之內容，被告故意公開散佈系爭文章，並向本田汽車公司客
    服人員表示如附表標號5 所示之內容，顯已損害原告名譽，
    爰依民法第184 條第1 項、第195 條第1 項前段提起本件訴
    訟，並聲明：(一)被告應給付原告新台幣（下同）120 萬元及
    自起訴狀繕本送達之翌日即99年12月22日起至清償日止，按
    年息百分之5 計算之利息；(二)願供擔保請准宣告假執行。
二、被告則以：兩造原為男女朋友，因原告另結新歡而爭吵分手
    ，被告分手後心情難以平復，乃於自己之部落格上書寫抒發
    情緒之文章，非故意毀損原告名譽，且系爭文章未明顯指涉
    原告，被告向本田汽車投訴之內容大眾無法獲知，被告未造
    成原告名譽之損害，且被告因遭原告劈腿分手，精神上亦遭
    受莫大痛苦，甚罹患憂鬱症，原告對損害之發生、擴大亦有
    過失，原告請求實屬過高等語為辯。並聲明：(一)原告之訴駁
    回；(二)如受不利判決，願供擔保請准宣告免為假執行。
三、兩造不爭執之事項：
  (一)被告於98年6 月25日、99年2 月14日、17日、同年3 月14日
    分別發表標題為「蔡老師的私生活與親密伴侶」、「猜猜我
    是誰」、「修車的假公濟私」、「修車修到床上去」在其雅
    虎部落格上，內容如附表編號1 至4 所示之文章。
  (二)被告於99年3 月14日曾撥打本田汽車公司服務電話反應如附
    表編號5 所示之內容。
  (三)被告因於99年3 月14日在部落格上刊載標題為「修車修到床
    上去」之文章，業經高雄地方法院檢察署以99年度偵字第25
    014 號聲請簡易判決處刑在案，經本院99年度簡字第2654號
    判處拘役50日，公訴人不服提起上訴，經本院100 年簡上28
    3 號刑事判決判處有期徒刑4 月，如易科罰金，以1,000 元
    折算1 日確定。
  (四)被告奇摩部落格之文章為不特定多數人均可閱覽之公開性文
    章，未設定隱藏。
四、兩造爭執事項
  (一)被告是否侵害原告之名譽權？
  (二)原告得否請求之金額以若干適當？被告抗辯原告與有過失有
    無理由？
五、得心證之理由
  (一)被告是否侵害原告之名譽權？
  1.按因故意或過失，不法侵害他人之權利者，負損害賠償責任
    ，民法第184 條第1 項前段定有明文。次按名譽有無受損害
    ，應以社會上對個人評價是否貶損作為判斷之依據，苟其行
    為足以使他人在社會上之評價受到貶損，不論其為故意或過
    失，均可構成侵權行為，其行為不以廣佈於社會為必要，僅
    使第三人知悉其事，亦足當之（最高法院90年台上字第646
    號判例意旨參照）。
  2.原告主張被告於98年6 月25日、99年2 月14日、17日、同年
    3 月14日發表如附表編號1 至4 所示之系爭文章於系爭部落
    格上，並於同年3 月14日以電話向本田汽車公司客服中心人
    員表示原告修車最後修到床上，已損害原告名譽等語；被告
    抗辯原告姓名普遍，網路搜尋相同姓名者達千筆以上，被告
    刊載之系爭文章不易被搜尋到，系爭文章無法特定係指述原
    告，且原告之學生、朋友經原告告知系爭部落格網址才閱讀
    到系爭文章，原告名譽損害之發生、擴大為原告行為所致，
    被告行為未侵害原告名譽云云。經查：
  (1)被告於98年6 月25日、99年2 月14日、17日、同年3 月14日
    在系爭部落格分別發表標題為「蔡老師的私生活與親密伴侶
    」、「猜猜我是誰」、「修車的假公濟私」、「修車修到床
    上去」在其雅虎部落格上，內容如附表編號1 至4 所示之文
    章，系爭文章標題無鎖頭圖案，表示系爭文章為公開性文章
    並未設定隱藏，有系爭文章列印網頁、香港商雅虎資訊股份
    有限公司台灣分公司100 年8 月18日回函可按，並為兩造所
    不爭。被告於「蔡老師的私生活與親密伴侶」文章中表示「
    請評論高X 縣過X 國小2688蔡老師與一群男性友人性濫交及
    吸食大麻... 有如性與毒品的轟趴... 是一個為人師表應該
    有的行為嗎? 」，於「猜猜我是誰」文章中表示「我沒有有
    睡覺嚘!!嘴裡還吸著! 」並張貼原告額頭至鼻子處之臉部照
    片，於「修車的假公濟私」文章中表示「維修保養場可以至
    你家或公司取車，保養完後送至你家或公司，這個消息是蔡
    宜蓉提供的，而且幫你換部分零件是不用錢的！！！PS車庫
    好用嗎? 畢竟很多人用過了，車款形勢大小也不盡相同，不
    過要記得清洗，補（不）然會有『易位』唷??!!??!!」，又
    於「修車修到床上去」文章中表示「菜宜蓉曾在修車廠工作
    過的她... 原來修車修到床上... 一個跟所有同事上過床的
    女人... 主動跟同事喝酒做愛為了無條件修車... 現在竟然
    到了校園... 過埤八卦... 」，是以自系爭部落格前後文章
    及被告所張貼之照片觀之，可特定被告所指之蔡老師、菜宜
    蓉即為原告蔡宜蓉，被告於系爭文章中指涉原告性濫交、私
    生活紊亂、吸食毒品及以與他人發生性行為換取免費修車利
    益之內容，已足使社會一般人對於原告之人格評價產生貶抑
    ，損及原告名譽。
  (2)被告雖抗辯原告姓名普遍，無法特定系爭文章係在指述原告
    ，故未侵害原告名譽云云，惟系爭文章未設定隱藏，為不特
    定人均可上網連結並觀覽之公開文章，已如上述，被告將足
    已貶抑原告名譽之系爭文章置於不特定公眾均可閱覽之網路
    平台上，更於系爭文章中公開原告姓名、職業、工作場所、
    上半臉部照片等足以特定原告之條件，並非單純以原告姓名
    為唯一指述特徵，且原告姓名普見與否，係涉及系爭文章是
    否容易為公眾所搜尋，系爭文章仍具有公開性，被告張貼系
    爭文章於系爭部落格，且未設定隱功能，系爭文章為不特定
    多數人得共見聞，原告名譽自會因此而受有侵害，被告抗辯
    原告姓名普遍，網路搜尋引擊可搜尋出上千筆蔡宜蓉，系爭
    文章被搜尋到之機會偏低，未侵害原告名譽云云，不足採信
    。
  (3)被告復抗辯認識原告之學生、朋友會看見系爭文章係原告有
    告知朋友、學生系爭部落格網址，原告名譽發生損害為原告
    行為所致云云。原告雖自陳曾將系爭部落格網址告知朋友，
    有本院100 年8 月5 日準備程序筆錄可按( 本院卷第260 頁
    ) 然名譽權是否發生損害係以是否貶低一般社會評價為據，
    不以向認識受害人之人傳述毀損名譽之事為限，而系爭部落
    格除了原告朋友、學生以外之第三人均得閱覽之，被告張貼
    系爭文章內容已得特定其指述之人為原告，瀏覽系爭文章之
    不特定第三人自系爭文章已獲取足以特定原告之資訊，被告
    將足以貶抑原告社會評價之系爭文章公開置於系爭部落格，
    已侵害原告名譽，不以被告需將系爭文章傳述予原告朋友、
    學生知悉為必要，被告抗辯原告名譽發生損害係原告告知其
    之學生、朋友系爭部落格所致，要無可採。
  (4)被告又抗辯張貼系爭文章係為舒發情緒，且被告患有憂鬱症
    ，行為失常而不自知，並非毀損原告名譽云云。查系爭文章
    未設定隱藏，為不特定第三人均得瀏覽之文章，如前所述，
    被告為系爭部落格管理者，自應知悉系爭部落格張貼文章功
    能為何，部落格使用者於發表文章前必須先選擇該篇文章之
    隱藏設定為公開或隱藏，文章被設定隱藏時僅有管理部落格
    之版主得瀏覽該文章，有上開香港商雅虎資訊股份有限公司
    台灣分公司100 年8 月18日回函可參，被告設定系爭文章為
    公開非隱藏，張貼足以特定原告之資訊、照片，並於「蔡老
    師的私生活與親密伴侶」文章開頭使用「請評論」之語句，
    可見被告有公開系爭文章，使瀏覽系爭文章之第三人貶損原
    告社會評價之故意。又被告所提出精神科臨床心裡報告記載
    ，被告有憂鬱情緒與自殺傾向，報告日期100 年1 月25 日
    ，有長庚紀念醫院精神科臨床心理報告為憑（本院卷第230
    頁），該報告書未記載被告憂鬱、自殺傾向係因兩造分手所
    致，且其就醫時間與系爭文章張貼時間相隔近1 年，難認被
    告張貼系爭文章係憂鬱症所致，則被告抗辯張貼系爭文章係
    為紓發情緒，因憂鬱症所致，無毀損原告名譽之故意，尚非
    可信。
  (5)綜上，原告主張被告將足以貶損其社會評價之系爭文章公開
    張貼於系爭部落格，已侵害原告名譽，洵屬有憑。
  3.原告再主張被告並於同年3 月14日以電話向本田汽車公司客
    服中心人員表示原告修車修到床上，損害原告名譽等語。被
    告則抗辯投訴意見僅作為本田汽車公司內部顧客意見處理，
    公眾不會知悉，故此部分之行為未侵害原告名譽云云。經查
    ：被告於99年3 月14日撥打本田汽車公司服務電話反應如附
    表編號5 所示之內容，有本田汽車公司顧客意見處理單可稽
    ，並為兩造所不爭。被告反應意見內容為「員工小組長品德
    有問題，利用職務盜用公司商品及不需保障之素材幫自己想
    追的女人或朋友修車... 利用自己的車及公司的車借予蔡宜
    蓉... 最後修車修到床上」等語，指涉原告為該名員工小組
    長想追的女人或朋友，使用該名員工小組長盜用之商品修車
    ，未經本田汽車公司同意使用本田汽車公司所有之汽車，並
    與本田汽車公司員工發生性關係，易使接觸、處理上開顧客
    意見處理單者認為原告可能知悉汽車商品或零件素材來源為
    該名員工小組長竊取而來，仍以其與該名員工小組長間之情
    誼，取得不具對價關係之修車、代步服務，足以貶損社會一
    般人對原告之評價，被告雖抗辯其僅向本田公司客戶服務中
    心反應上情，應未損及原告名譽等語，惟本田汽車公司客戶
    服務中心人員為兩造以外之第三人，對名譽權之侵害本不以
    散佈於眾為要件，被告已向第三人表示上開內容，已足以影
    響該第三人對原告之評價，顯已侵害原告之名譽權，被告抗
    辯其未將上開內容散佈予眾，原告名譽權未受侵害，不足採
    信。原告主張被告於99年3 月14日撥打本田汽車公司服務電
    話反應如附表編號5 所示之內容之行為，已侵害其名譽，自
    屬可採。
  4.被告於系爭部落格上張貼足以貶損原告社會評價之系爭文章
    ，且未將系爭文章設定隱藏，不特定第三人均可瀏覽系爭文
    章，又向第三人即本田汽車公司人員指述足以貶抑原告名譽
    ，如附表標號5 所示之內容，原告主張被告上開行為，已侵
    害其名譽，請求被告賠償其損害，洵屬有據。
  (二)原告得否請求之金額以若干適當？被告抗辯原告與有過失有
    無理由？
  1.按不法侵害他人之身體、健康，或不法侵害其他人格法益而
    情節重大者，被害人雖非財產上之損害，亦得請求賠償相當
    之金額，第195 條第1 項前段分別定有明文。原告因被告於
    系爭部落格發表如附表編號1 至4 之系爭文章，及向本田汽
    車公司客服人員投訴如附表編號5 之意見內容，已如前述。
    衡情，原告自會因被告之上開行為貶低其社會評價，受有精
    神上之痛苦，其主張受有非財產上損害，應有理由。精神慰
    撫金之酌定，除原告所受之損害程度外，尚應審酌兩造之身
    份地位、學識經歷、財產狀況及原告痛苦程度等節以定之。
    查原告碩士畢業，為代課老師，月收入約75,000元，98年度
    為17,100元，名下有汽車1 部、房屋及土地各1 筆，財產總
    額976,350 元、99年度申報所得1,049 元，名下有汽車1 部
    、房屋、土地、投資各1 筆，財產總額972,150 元；被告碩
    士畢業，前為軍人，月收入34,619元 ，現無業亦無收入，
    98年度申報所得為216,504 元，名下無財產、99年度無申報
    所得，名下無其他財產，業據兩造陳明在卷，並有稅務電子
    閘門財產所得調件明細表附卷可稽，本院審酌兩造原為男女
    朋友，分手後被告不思以正向、積極之方式抒發其負面情緒
    ，竟以張貼系爭文章、向本田汽車公司客服人員投訴意見等
    方式宣洩其不滿，致侵害原告名譽權，並斟酌原告所受之損
    害及兩造原有感情糾紛等情，認原告請求之精神慰撫金以40
    0,000 元為適當，逾此範圍之請求尚屬無據。
  2.按損害之發生或擴大，被害人與有過失者，法院得減輕賠償
    金額，或免除之，民法第217 條第1 項定有明文。被告抗辯
    因原告劈腿致兩造分手，被告始以上開方式表達不滿，且原
    告有將系爭部落格告知其朋友、學生，對損害之發生、擴大
    與有過失云云。惟所謂與有過失，必須行為人與受害人就同
    一損害之發生有共同原因，在事故發生時，行為人與受害人
    之行為同時導致損害之發生或擴大，方有上開過失相抵規定
    之適用。原告與被告分手，與被告張貼系爭文章、打電話向
    本田汽車公司客服人員投訴意見分屬於不同時點所發生之不
    同事實，非同時導致損害發生之行為，且兩造分手不必然發
    生被告發表系爭文章，並向本田汽車公司反應如附表編號5
    之內容之行為，又被告將足以貶損原告名譽之系爭文章公開
    張貼於系爭部落格時，系爭文章即有受第三人閱讀之可能，
    對原告名譽已造成侵害，不以系爭文章需被熟識原告之人瀏
    覽為必要，業如前開所述，故難認原告就系爭事故之發生亦
    有過失，被告主張原告與有過失云云，要無可採。
七、綜上所述，原告依民法第195 條第1 項前段之規定，請求被
    告給付400,000 元及自起訴狀繕本送達翌日起即99年12月22
    日起至清償日止，按週年利率百分之5 計算之利息，為有理
    由，應予准許。逾此範圍之請求，則無理由，應予駁回。
八、本件判命被告給付之金額，合計未逾500,000 元，爰依民事
    訴訟法第389 條第1 項第5 款，職權宣告假執行。被告陳明
    願供擔保，聲請宣告免為假執行，核無不合，爰酌定相當擔
    保金額准許之。至於原告敗訴部分，其假執行之聲請，因訴
    之駁回而失所附麗，併予駁回之。
九、據上論結，本件原告之訴為一部有理由，一部無理由，依民
    事訴訟法第79條、第389 條第1 項第5 款、第392 條第2 項
    ，判決如主文。
中    華    民    國  100     年    10    月    31    日
                  民事第二庭審判長法  官  朱玲瑤
                                  法  官  劉傑民
                                  法  官  楊詠惠
以上正本係照原本作成。
如對本判決上訴，須於判決送達後20日內向本院提出上訴狀。如
委任律師提起上訴者，應一併繳納上訴審裁判費。
中    華    民    國  100     年    10    月    31    日
                                  書記官  吳良美
 附表：
┌──┬─────┬─────┬─────────────────────┐
│    │          │          │                                          │
│編號│   標題   │發表日期  │             內容                         │
│    │          │          │                                          │
│    │          │          │                                          │
├──┼─────┼─────┼─────────────────────┤
│    │蔡老師的私│98年6 月25│一位找尋毒品和刺激性生活的人適合當老師嗎？│
│1   │生活與親密│日1時20 分│？？？？請評論，高縣過×國小2688蔡老師，你│
│    │伴侶      │          │跟你擁有毒品前科的初戀前男友和一群男性友人│
│    │          │          │喝酒、過夜、性濫交，以及吸食大麻，喝到爛醉│
│    │          │          │，連在哪發生什麼事情都無法解釋！？整個過程│
│    │          │          │有如是性與毒品的轟趴！？不醒人事，還睡在一│
│    │          │          │起兩天，不知道你是真的醉？還是被下藥？但是│
│    │          │          │你和這些人一起混，就是你的私生活混亂，以及│
│    │          │          │有性病危機！？或是已經有性病就該看醫生！？│
│    │          │          │！？是一個為人師表應該有的行為嗎？？難怪學│
│    │          │          │生成績越來越差（本院卷第99頁)             │
├──┼─────┼─────┼─────────────────────┤
│    │猜猜我是誰│99年2 月14│刊登將原告正面照片刊登於文中，並影射「我可│
│2   │          │日10時54分│沒有睡覺嚘！！嘴裡還吸著！」（本院卷第101 │
│    │          │          │頁)                                       │
├──┼─────┼─────┼─────────────────────┤
│3   │修車的假公│99年2 月17│該維修保養廠可以至你家或是公司幫你取車去保│
│    │濟私      │日12時13分│養保養完後載送至你家裡或公司這個消息是蔡宜│
│    │          │          │蓉提供的…而且幫你換部分零件是不用錢的！！│
│    │          │          │！PS車庫好用嗎? 畢竟很多人用過了，車款形勢│
│    │          │          │大小也不盡相同，不過要記得清洗，補然會有『│
│    │          │          │易位』唷??!!??!!（本院卷第92頁)           │
├──┼─────┼─────┼─────────────────────┤
│4   │修車修到床│99年3 月14│菜宜蓉菜宜容曾經在修車場工作過的她…彼此心│
│    │上去      │日13時7分 │照不宣卻願意無條件的替菜宜蓉修車服務…原來│
│    │          │          │修車修到了床上…一個跟所有同事上過床的女人│
│    │          │          │…所以離了婚…一個不會生育的女人主動跟同事│
│    │          │          │喝酒做愛為了無條件修車現在既然到了校園到了│
│    │          │          │補習班教書過埤八卦...（本院卷第94頁)      │
├──┼─────┼─────┼─────────────────────┤
│5   │HONDA 經銷│99年3 月14│高雄市三民區○○○路230 號的員工小組長品德│
│    │商顧客意見│日        │有問題利用職務盜用公司商品以及不需保障之素│
│    │處理單    │          │材幫自己想追的女人或朋友修車叫同事到高雄縣│
│    │          │          │鳳山取車修護利用自己的車DC-8092 以及公司的│
│    │          │          │車借予蔡宜蓉ZL-2918 電話0000000000最後修車│
│    │          │          │修到了床上時間長達三年以上如此品德有瑕疵的│
│    │          │          │員工不斷竊取公司利潤玩弄別人女友可恥的行為│
│    │          │          │我想如果由報章雜誌報導出來必訂影響貴公司信│
│    │          │          │譽…（本院卷第104頁)                      │
└──┴─────┴─────┴─────────────────────┘